---
author: "Flo Wisniewski"
date: "`r format(Sys.Date())`"
title: "Übung: Advanced R --- Abschlussportfolio"
subtitle: "Sommersemester 2021 | Leitung: J. Goes"
output:
  rmdformats::material:
    highlight: kate
  toc: true
  number_sections: true
abstract:
  "In diesem Portfolio sollen verschiedene sozialwissenschaftliche Datensätze hinsichtlich zentraler Werte statistisch aufgearbeitet und anschließend visualisiert werden."
lang: "DE"
runtime: shiny
documentclass: "article"
geometry: "2.5"
fontfamily: "Roboto"
fontsize: "11pt"
linkcolor: "green"
citecolor: "blue"
urlcolor: "blue"
bibliography: literature.bib
---

```{r setup, include=FALSE}
library(knitr)
library(rmdformats)

## Global options
options(max.print="75")
opts_chunk$set(echo=TRUE,
	             cache=TRUE,
               prompt=FALSE,
               tidy=TRUE,
               comment=NA,
               message=FALSE,
               warning=FALSE)
opts_knit$set(width=75)
```

# Einleitung

```{r load dfs, echo = FALSE, message=FALSE, warning=FALSE, include=FALSE, paged.print=FALSE}
setwd(dir = "/Users/flo/Documents/Uni/Uni Bamberg/SS 2021/Advanced R/advanced-r")

allbus <- read_dta(file = "ALLBUS2018/allbus2018.dta")
gles <- read_dta(file = "GLES2017/GLES2017")
```


Im folgenden Dokument soll sich mit Daten aus der Sozialwissenschaft auseinandergesetzt werden. Dafür werden die Datensätze des **ALLBUS** (Allgemeine Bevölkerungsumfrage der Sozialwissenschaften, von 2018) ^[@ALLBUS2018] und der **GLES** (German Longitudinal Election Study in der Version der Nachwahlbefragung, von 2017) ^[@GLES2017].

Darin sollen verschiedene interessante Korrelationen untersucht werden und anschließend 

# Zur Erstellung genutzte Libraries

Zuerst zu den im vorliegenden Dokument genutzten R-Libraries. Zum Überblick dient nachfolgende Liste:

```{r}
# libraries
library(tidyverse)
library(plotly)
library(ymlthis)
library(haven)
library(foreign)
library(esquisse)
library(expss)
```

Zur Erstellung der Graphiken in diesem Portfolio wird auf `ggplot2` aus dem `tidyverse` zurückgegriffen, da dieses umfassende Möglichkeiten hierzu bietet.

# Analyse 1: Thema "Herkunft und Parteienpräferenz" im ALLBUS

```{r herkunft und parteipräferenz}
ggplot(data = allbus, mapping = aes())
```




# Literatur {-}
